臺灣臺中地方法院刑事判決　　　　　　 100年度易字第233號
公　訴　人　臺灣臺中地方法院檢察署檢察官
被　　　告　李月紅
上列被告因詐欺案件，經檢察官提起公訴（99年度偵字第21717
號），本院判決如下：
    主    文
李月紅幫助意圖為自己不法之所有，以詐術使人將本人之物交付
，處有期徒刑參月，如易科罰金，以新臺幣壹仟元折算壹日。緩
刑貳年。
    犯罪事實
一、李月紅明知金融機構帳戶之提款卡及密碼係供自己使用之重
    要理財工具，關係個人財產、信用之表徵，且能預見將自己
    帳戶之提款卡連同密碼交付予不詳身分之成年人使用，足供
    他人作為財產上犯罪之工具，竟基於幫助他人詐欺取財之不
    確定故意，於民國（下同）99年4月9日至12日前某日下午，
    在其位於臺中市○區○○街102巷7號住處前，將前於95年10
    月12日向遠東國際商業銀行公益分行所申請設立帳號000000
    00000000號帳戶（下稱遠東銀行公益分行帳戶）之提款卡（
    含密碼）交付予真實姓名、年籍均不詳之成年人，而容任他
    人作為詐欺取財之工具。嗣該真實姓名、年籍均不詳之成年
    人於取得李月紅所交付之上開遠東銀行公益分行帳戶資料後
    ，即與其所屬之詐欺集團成員共同基於意圖為自己不法所有
    之犯意聯絡，於99年4月12日晚間8時33分許，撥打電話向王
    鳳玲佯稱：其透過網路購物之付款帳號有誤，要求王鳳玲前
    往自動櫃員機操作取消，致使王鳳玲不疑有他而陷於錯誤，
    遂於同日晚間21時16分許在彰化市○○路130號之光復路郵
    局內依該犯罪集團成員指示操作自動櫃員機，而轉帳匯款新
    臺幣（下同）2萬9999元至李月紅上開遠東銀行公益分行帳
    戶內，前揭款項並旋即遭人提領完畢。嗣經王鳳玲發覺受騙
    後報警處理，而循線查悉上情。
二、案經臺中市警察局（現改制為臺中市政府警察局）第一分局
    報請臺灣臺中地方法院檢察署檢察官偵查起訴。
    理    由
一、關於證據能力部分：按被告以外之人（包括證人、鑑定人、
    告訴人、被害人及共同被告等）於審判外之陳述雖不符刑事
    訴訟法第159條之1至之4等4條之規定，而經當事人於審判程
    序同意作為證據，法院審酌該言詞陳述或書面陳述作成時之
    情況，認為適當者，亦得為證據；當事人、代理人或辯護人
    於法院調查證據時，知有刑事訴訟法第159條第1項不得為證
    據之情形，而未於言詞辯論終結前聲明異議者，視為有前項
    之同意，同法第159條之5定有明文。立法意旨在於傳聞證據
    未經當事人之反對詰問予以核實，原則上先予排除。惟若當
    事人已放棄反對詰問權，於審判程序中表明同意該等傳聞證
    據可作為證據；或於言詞辯論終結前未聲明異議，基於尊重
    當事人對傳聞證據之處分權，及證據資料愈豐富，愈有助於
    真實發見之理念，且強化言詞辯論主義，使訴訟程序得以順
    暢進行，上開傳聞證據亦均具有證據能力。查本件檢察官、
    被告對於本案卷內相關證人之證述、文書卷證資料，於本院
    審理中，並未就有合於刑事訴訟法第159條第1項不得為證據
    之情形於本院言詞辯論終結前聲明異議，且上述證人之證述
    、文書卷證資料亦經本院於審理期日逐一提示、朗讀，並告
    以要旨，本院復審酌相關證人證述筆錄製成、文書卷證資料
    取得，並無證據顯示有何違背程序規定情事，且核與本案待
    證事實有關聯，依據上述之說明，均應具有證據能力，合先
    敘明。
二、訊據被告李月紅固坦承曾申設前揭遠東銀行公益分行帳戶使
    用，並於99年4月9日後某日下午將該帳戶之提款卡、密碼在
    其位於臺中市○區○○街102巷7號住處前交予真實姓名、年
    籍均不詳之成年人等事實不諱，惟矢口否認有何幫助詐欺取
    財之不法犯行，辯稱：伊是因為要找工作，才在伊家樓下把
    帳戶交給別人，他叫林先生，伊交給他金融卡及密碼，因為
    伊的第一份工作也是看報紙找的，伊的帳戶、密碼也都是公
    司幫伊處理的，所以當時伊想說給他沒有關係云云。經查：
（一）被告李月紅曾於95年10月12日申請設立前開遠東銀行公益
      分行帳戶使用，並於99年4月9日後某日下午將該帳戶之提
      款卡、密碼在其住處前交予真實姓名、年籍均不詳之成年
      人乙情，除為被告所不否認，並有上開遠東國際商業銀行
      99年5月12日（99）遠銀詢字第0000630號函附帳號000000
      00000000號開戶總約定書、開戶人像檔、大陸地區人民明
      細資料報表、存摺往來明細分互帳各1份附卷可稽（見臺
      中市警察局第一分局刑案偵查卷宗第16頁至第18頁、第20
      頁至第26頁）。而該真實姓名、年籍均不詳之成年人及其
      所屬詐欺集團之成員確有撥打電話以王鳳玲網路購物付款
      帳號有誤，須操作取消為由詐騙被害人王鳳玲，致其陷於
      錯誤，依指示操作自動櫃員機而轉帳匯款2萬9999元至被
      告上開遠東銀行公益分行帳戶內，該詐欺集團成員並因此
      而取得被害人王鳳玲所存入之款項等情，業據證人即被害
      人王鳳玲於警詢中指述甚詳（見臺中市警察局第一分局刑
      案偵查卷宗第6頁至第7頁），並有證人王鳳玲所提出之郵
      政自動櫃員機交易明細表，及彰化縣警察局彰化分局民生
      路派出所受理刑事案件報案三聯單、彰化縣警察局彰化分
      局民生路派出所受理各類案件紀錄表、受理詐騙帳戶通報
      警示簡便格式表、內政部警政署反詐騙案件紀錄表各1份
      在卷足佐（同上卷第9至第13頁），顯見被告上開遠東銀
      行公益分行帳戶，確經該真實姓名、年籍均不詳之成年人
      及其所屬之詐欺集團成員使用於詐欺取財犯行無訛。
（二）被告雖辯稱係因看報紙找手工加工之工作才會將提款卡（
      含密碼）交付予該自稱林先生之成年男子云云，然金融機
      構之提款卡（含密碼）等相關帳戶資料事關個人財產權益
      之保障，其專有性甚高，除非本人或與本人親密關係者，
      難認有何理由可自由流通使用該提款卡（含密碼）等帳戶
      資料，一般人均有妥為保管及防止他人任意使用之認識，
      縱特殊情況偶需交付他人使用，亦必深入瞭解用途及合理
      性，始予提供，且該等專有物品如落入不明人士手中，而
      未加以闡明正常用途，極易被利用為與財產有關之犯罪工
      具，此為吾人依一般生活認知所易於體察之常識，而有犯
      罪意圖者，非有正當理由，竟徵求他人提供帳戶或提款卡
      ，客觀上可預見其目的，係供為某筆資金之存入，後再行
      領出之用，且該筆資金之存入及提領過程係有意隱瞞其流
      程及行為人身分曝光之用意，一般人本於一般認知能力均
      易於瞭解（最高法院93年度臺上字第31號判決意旨可資參
      照）。而被告對於所稱因應徵手工加工而將其上揭遠東銀
      行公益分行帳戶之提款卡（含密碼）等資料交付予該不詳
      成年男子之真實姓名、年籍資料為何，及其應徵該手工加
      工之公司名稱、地址、手工加工之種類、加工報酬之計算
      等事項均無所知，且亦未向前來收取帳戶資料之成年男子
      索取名片，竟僅憑電話之聯繫，即率爾聽信該自稱林先生
      之成年男子之要求，而將悠關個人財產、信用之具有專有
      性之銀行帳戶提款卡及密碼等資料交付之，所為自屬可疑
      ；況衡諸現今社會應徵工作者，多半只需提供證件供雇主
      確認其身分，如公司或機關對於員工薪資之發放採取轉帳
      方式，亦僅須於確定僱用後方要求應徵者提供帳號為已足
      ，斷無可能於尚未確認是否僱用之際，甚連工作內容、如
      何計算加工報酬均未告知之情形下，即要求應徵者先行提
      供帳戶，亦無可能要求應徵者應交付提款卡或告知密碼之
      理，則被告上開所辯實與常情有違，是否為真，誠屬有疑
      。
（三）至被告雖又辯稱伊的第1份工作也是看報紙找的，伊的帳
      戶、密碼也都是公司幫伊處理的云云，而依卷附存摺往來
      明細所示，被告於95年10月12日申請設立上開遠東銀行公
      益分行帳戶後，於同年11月15日起即有薪資轉帳之紀錄，
      之後於同年11月24日、12月15日、12月25日；96年1月15
      日、1月25日、2月15日（2次）、3月15日、3月26日、4月
      16日、4月25日、5月15日、5月25日、6月15日、6月25日
      、7月16日、7月25日、8月15日、8月24日等日期亦均有薪
      資轉帳存入之紀錄，截至96年8月24日止，尚有餘額2萬41
      94元，而於96年8月24日之後，除於96年12月21日、97年6
      月23日、97年12月22日、98年6月22日、98年12月21日有
      數拾元之利息款項存入，及於98年6月5日有跨行轉帳517
      元之支出外，均未有交易紀錄，直至99年4月1日尚有餘額
      2萬3892元，嗣於99年4月9日方有以自動櫃員機提領2萬元
      、3千元後，該帳戶餘額僅餘880元，繼於99年4月13日即
      由被害人王鳳玲轉帳匯款2萬9999元後，隨即於同日遭提
      領2萬元、1萬元、800元之紀錄，有遠東國際商業銀行99
      年5月12日（99）遠銀詢字第0000630號函所附該帳號之存
      摺往來明細（見臺中市警察局第一分局刑案偵查卷宗第24
      頁至第26頁），及遠東國際商業銀行99年11月26日（99）
      遠銀詢字第0001632號函所檢附薪資轉帳申請資料、明細
      （見偵查卷第26頁至第28頁）各1份可資為憑，而上開於
      99年4月9日以自動櫃員機提領2萬元、3千元之紀錄係由被
      告之配偶黃啟益提領等情，亦據被告於偵查中及本院審理
      時供陳在卷，此等帳戶紀錄之結餘情形，核與一般幫助他
      人犯罪之行為人通常將金融機構帳戶資料交由犯罪集團成
      員使用前，會先將帳戶餘額提領至最低款項，旋即交付他
      人供作財產犯罪贓款匯入、提領之用等慣常作法適正相符
      。至被告於95年10月12日申請設立上開遠東銀行公益分行
      帳戶後，於同年11月15日起至96年8月24日間雖有薪資轉
      帳之紀錄，且被告之薪資轉帳為「佐登妮絲國際股份有限
      公司」所轉入乙情，亦有上開遠東國際商業銀行99年11
      月26日（99）遠銀詢字第0001632號函在卷可佐，被告於
      偵查中亦供陳伊當時的工作是佐丹尼斯（應為佐登妮絲）
      斗六店等語（見偵查卷第24頁），然該「佐登妮絲國際股
      份有限公司」為國內知名之美容護膚中心，且衡情被告應
      係至實體店面應徵面試甚至開始工作後，方由公司要求提
      供帳戶資料以資辨理薪資轉帳，則與其上開所辯，僅透過
      電話之聯繫，而未能知悉其所應徵該手工加工之公司名稱
      、地址、手工加工之種類、加工報酬之計算等事項之情形
      有間，則被告上開所辯，亦不足為對其有利之認定。
（四）又目前詐欺取財集團以他人帳戶供作款項出入之帳戶，通
      常會先取得帳戶所有人之同意才使用，否則一旦帳戶所有
      人辦理掛失，被害人所匯入之款項即遭凍結無法提領，而
      帳戶所有人反可輕易辦理補發存摺、變更印鑑及密碼，將
      款項提領一空，衡以上情，犯罪集團當無甘冒此風險之理
      。是以，若被告辯稱其所有上開帳戶之提款卡及密碼等資
      料乃係因求職而提供等情為真，則持有上開帳戶資料之犯
      罪集團根本無法知悉帳戶所有人何時將辦理掛失止付，而
      被害人所匯入之款項是否可順利提領即處於不確定狀態，
      又豈需大費周章向他人詐欺取財後，要求被害人匯款至其
      等無法擔保確可領用之被告帳戶內，且分次提領該等詐欺
      取得之款項，而可能平白為帳戶申請使用人牟利之理。何
      況根據被告供述：未將上開帳戶之存摺、印章交付他人（
      見本院100年2月22日準備程序筆錄），被告豈非得隨時持
      存摺、印章以臨櫃方式領取詐欺集團所詐得之款項，詐欺
      集團所冒風險豈非更鉅？足見該詐欺集團向被害人詐騙時
      ，已有把握該帳戶不會遭帳戶所有人即被告向銀行申請掛
      失手續，或持存摺、印章以臨櫃方式領取詐欺集團所詐得
      之款項，而此等確信，僅因被告求職而提供帳戶之情形，
      實無發生之可能。綜上，足證被告上開所辯，顯與常情不
      符，故被告所有上開遠東銀行公益分行帳戶之提款卡及密
      碼等帳戶資料，乃係被告自行提供予真實姓名年籍均不詳
      之成年人任意使用無訛。
（五）按刑法上之故意，可分為直接故意與不確定故意（間接故
      意），所謂「不確定故意」，係指行為人對於構成犯罪之
      事實，預見其發生而其發生並不違背其本意者，刑法第13
      條第2項定有明文；衡諸常情，一般國人向金融機構申設
      帳戶，並無任何法令限制，若係正當用途，大可光明正大
      ，自行申請供己使用，何必向他人收集？再者，帳戶之用
      途係用來存提款項，而提款卡、密碼等均係個人重要之物
      件，並具有一定金融交易目的及識別意義，一旦有人收集
      他人帳戶及上開物品供做不明使用，依一般認知，必是隱
      身幕後之使用人欲利用人頭帳戶掩飾犯行免於遭人追查，
      自極易於令人有與不法犯罪之目的相關之合理懷疑。又近
      來利用各種名義詐欺或恐嚇取財之犯罪類型層出不窮，該
      等犯罪，多數均係利用他人帳戶作為恐嚇取財或詐欺所得
      財物之出入帳戶，並經媒體廣為披載，被告縱使並不確知
      所提供之帳戶，係遭他人用以對被害人詐欺取財，亦無法
      確知取得帳戶之人係以何種方法於何時地為詐欺取財之具
      體內容，惟對於其所提供之上揭帳戶，將遭人作為詐欺取
      財犯行所得財物匯入及提領之工具使用，應有概括之認識
      ，且可預見其發生。本件被告雖為大陸籍人士，然其於民
      國89年11月6日與其夫黃啟益結婚，於90年2月1日辦理登
      記，至案發當時已近10年之久，復曾於臺灣工作，有卷附
      全戶戶籍資料查詢結果、上開帳戶之存摺往來明細各1份
      （見臺中市警察局第一分局刑案偵查卷宗第19頁、第24至
      第26頁）在卷可稽，並為被告所不否認，則依被告之智識
      程度及社會經驗，自應知該不詳姓名年籍之之成年人係利
      用上開帳戶作為犯罪之用，是其對於他人利用上開帳戶提
      款卡及密碼作為犯詐欺取財罪之出入帳戶等情，能預見其
      發生且其發生不違背其本意，其有幫助該不詳姓名年籍之
      成年人利用上開帳戶犯詐欺取財罪之不確定故意，應堪認
      定。
（六）綜上所述，被告基於幫助他人實施詐欺取財亦不違背其本
      意之不確定故意，將其所有之上開遠東銀行公益分行帳戶
      交予真實姓名、年籍均不詳之成年人使用，幫助其及所屬
      之詐欺集團成員詐欺取財之犯行即足認定，被告上揭所辯
      ，顯係事後卸責之詞，不足採信。本件事證明確，被告犯
      行堪以認定。
三、按刑法上之幫助犯，係指以幫助之意思，對於正犯資以助力
    ，而未參予實施犯罪之行為者而言（最高法院49年台上字第
    77 號判例參照）。被告李月紅提供其所有之上開遠東銀行
    公益分行帳戶之提款卡（含密碼）等物供該真實姓名、年籍
    均不詳之成年人及其所屬之詐欺集團成員向被害人王鳳玲詐
    欺取財使用，係基於幫助他人詐欺取財之不確定故意，且所
    為屬詐欺取財罪構成要件以外之行為，核被告所為，係犯刑
    法第30條第1項前段、第339條第1項之幫助詐欺取財罪。被
    告幫助該不詳姓名年籍之成年人及其所屬之詐欺集團成員犯
    詐欺取財罪，為幫助犯，爰依刑法第30條第2項規定，按正
    犯之刑減輕之。爰審酌被告前未有犯罪前科記錄，有臺灣高
    等法院被告前案紀錄表附卷可稽，素行良好，其率然提供其
    個人所有之金融機構帳戶供他人犯罪使用，非惟幫助他人遂
    行詐欺取財之目的，同時使詐欺者得以隱匿其真實身分，妨
    礙對於詐欺犯罪集團其餘成員之追查，使其愈肆無忌憚，加
    深犯罪之猖獗，嚴重影響社會經濟秩序，並造成本件被害人
    王鳳玲之損失，惟念及被告本身並未實際參與詐欺取財之犯
    行，可責難性較為輕微，量處如主文所示之刑，並諭知易科
    罰金之折算標準，以資懲儆。
四、末查被告未曾受有期徒刑以上刑之宣告，有臺灣高等法院被
    告前案紀錄表1份在卷可憑，因一時失慮致觸犯刑章，犯後
    業經與被害人王鳳玲達成和解並賠償其損害，有彰化縣彰化
    市調解委員會調解書1份附卷可憑，經此偵審過程及科刑之
    宣告後，當知警惕而無再犯之虞，本院認其所宣告之刑，以
    暫不執行為適當，爰併諭知緩刑二年，以啟自新。
據上論斷，應依刑事訴訟法第299條第1項前段，刑法第30條第1
項前段、第2項、第339條第1項、第41條第1項前段、第74條第1
項第1款，刑法施行法第1條之1第1項、第2項前段，判決如主文
。
本案經檢察官戚瑛瑛到庭執行職務。
中    華    民    國    100    年    6    月    3    日
              刑事第一庭  審判長法  官  許旭聖
                                法  官  朱光國
                                法  官  許金樹
以上正本證明與原本無異。
如不服本判決應於收受判決後10日內向本院提出上訴書狀，並應
敘述具體理由。其未敘述上訴理由者，應於上訴期間屆滿後20日
內向本院補提理由書（均須按他造當事人之人數附繕本）「切勿
逕送上級法院」。
告訴人或被害人對於判決如有不服具備理由請求檢察官上訴者，
其上訴期間之計算係以檢察官收受判決正本之日期為準。
                                書記官   王崑煜
中    華    民    國    100    年    6    月    3    日
附錄本案論罪科刑法條全文
刑法第30條
幫助他人犯罪者，為從犯。雖他人不知幫助之情者，亦同。
從犯之處罰，得按正犯之刑減輕之。
刑法第339條第1項：
意圖為自己或第三人不法之所有，以詐術使人將本人或第三人之
物交付者，處五年以下有期徒刑、拘役或科或併科一千元以下罰
金。